【裁判字號】    89,上,56
【裁判日期】    890613
【裁判案由】    給付貨款
【裁判全文】
臺灣高等法院臺南分院民事判決  八十九年度上字第五十六號
      上  訴  人  實業家企業股份有限公司
      法定代理人  丙○○
      訴訟代理人  甲  ○
                  李建忠律師
      被  上訴人  泓杰企業股份有限公司
                              .
      法定代理人  乙○○      .
      訴訟代理人  江克釗律師
右當事人間請求給付貨款事件，上訴人對於中華民國八十八年十二月十六日臺灣雲林
地方法院第一審判決（八十八年度訴字第四七三號），提起上訴，本院判決如左：
      主      文
上訴駁回。
原判決關於命上訴人給付之遲延利息，減縮自民國八十八年八月二十八日起至清償日
止，按週年利率百分之五計算。
第二審訴訟費用由上訴人負擔。
      事      實
甲、上訴人方面：
  一、聲明：求為判決：（一）原判決廢棄。（二）被上訴人在第一審之訴駁回。（
      三）第一、二審訴訟費用由被上訴人負擔。
  二、陳述：除與原判決記載相同者，予以引用外，補稱：
  （一）被上訴人於民國八十七年二月十九日下午六時運爐石粉到上訴人工廠卸貨，
        因品質不良及運輸司機疏於注意，致儲存桶發生氣爆，造成上訴人公司約二
        個月無法營業，更使隔鄰欽龍企業股份有限公司所製成品受粉塵影響不堪使
        用，延誤交貨損失慘重，上訴人並已理賠，因此上訴人亦對被上訴人提出損
        害賠償訴訟，現由鈞院審理中。
  （二）被上訴人之貨品品質不良，因運到別處不收，強運至上訴人公司卸貨，上訴
        人公司守衛雖強行制止，因受於司機婉言已天黑急於返家，才半推半就之下
        給予卸貨，亦造成無可補救之狀況，實是品質不良造成乾燥爐布機無法負荷
        而產生氣爆，被上訴人因理虧屢次派員要求和解，並願賠償損失，且會繼續
        供料補償氣爆，因原料品質不良導致損失因素，要求上訴人暫緩提出訴訟，
        因而在八十七年六至九月繼續進貨，於同年九月十五日到上訴人公司要求開
        立部分款項以利該公司週轉，上訴人看其有誠意解決，且被上訴人告知會在
        八十七年九月下旬公司會派負責人到上訴人公司解決，故開出支票新台幣（
        下同）七十餘萬元，然被上訴人食言，至九月底未到上訴人公司相談，並置
        之不理，上訴人因而在八十七年九月三十日、八十七年十月七日以郵政存證
        信函告知。
  （三）上訴人公司之儲存桶才做二年多且屬新品，會產生氣爆實是被上訴人品質不
        良，依被上訴人之買賣合約書及品質保證書實是該貨品之品質不良因素造成
        今日之氣爆，被上訴人對上訴人之損失應負損害賠償責任，於被上訴人未履
        行賠償責任前，即要求上訴人應給付貨款實非有理，上訴人並依法主張同時
        履行抗辯，於被上訴人賠償上訴人之損害前拒絕給付貨款。
  （四）原審判決不察上訴人因被上訴人貨品有重大瑕疵之故，而遭受重大損失，即
        為上訴人不利判決，認事用法均有違誤。
  三、證據：除援用第一審所提證據外，補提買賣合約書、品質保證書及聯華保險公
      證人有限公司函（均影本）各一件、郵局存證信函影本二件為證。
乙、被上訴人方面：
  一、聲明：求為判決：（一）駁回上訴。（二）第二審訴訟費用由上訴人負擔。
  二、陳述：除與原判決記載相同者，予以引用外，補稱：
  （一）本件給付貨款之訴，與上訴人於原審另案請求被上訴人損害賠償之訴（現繫
        屬於鈞院八十八年度上字第四０八號審理中），是屬於兩件不同之標的及法
        律關係之訴訟，上訴人將之併為一談，作為本件上訴理由，顯然不妥，何況
        上述損害賠償事件，亦經第一審法院判決駁回在案。
  （二）兩造就爐石粉之交易已有多年，倘被上訴人售與之爐石粉因粒粗，品質不良
        ，致其啟楠廠之儲存槽於八十七年二月十九日發生氣爆，何以上訴人不但於
        原審及前案（損害賠償事件係以槽滿氣爆為理由）迄未據以作為攻擊防禦之
        方法，且於其儲存槽發生氣爆損毀修復後之同年六月至九月份，仍然繼續向
        被上訴人公司訂購進貨，其所謂品質不良之說，顯然狡飾。
  （三）上訴人於原審對於積欠被上訴人貨款之事實，並不否認，且有被上訴人提出
        之各月份出貨單憑證在卷，原審因而斟酌全辯論意旨，判斷事實，作為判決
        之基礎，判准被上訴人貨款之請求，洵無不合。上訴人之上訴，顯非有理。
  三、證據：援用第一審所提證據。
      理      由
一、本件被上訴人起訴主張：上訴人自八十六年十二月間起至八十七年九月間止，陸
    續向被上訴人購買爐石粉，積欠被上訴人貨款一百四十八萬五千二百五十一元，
    屢經被上訴人催討，均拒不給付價金，為此，依買賣之法律關係，求為命上訴人
    應給付一百四十八萬五千二百五十一元，及減縮自原審起訴狀繕本送達之翌日起
    至清償日止，按週年利率百分之五計算之利息之判決等語。
二、上訴人則以：被上訴人交付之貨品品質不良，致上訴人乾燥爐布機無法負荷而產
    生氣爆，造成上訴人重大損失，嗣因被上訴人自知理虧，屢次派員要求和解，並
    願賠償損失及繼續供料補償氣爆，詎事後即置之不理，被上訴人對上訴人之損失
    應負損害賠償責任，於被上訴人未履行賠償責任前，即要求上訴人應給付貨款實
    非有理，上訴人並依法主張同時履行抗辯，於被上訴人賠償上訴人之損害前拒絕
    給付貨款等語，資為抗辯。
三、被上訴人主張上訴人自八十六年十二月間起至八十七年九月間止，陸續向被上訴
    人購買爐石粉，積欠被上訴人貨款一百四十八萬五千二百五十一元之事實，已據
    其於原審提出出銷及沖帳明細、客戶請款單、統一發票及繳款書（均影本‧參見
    原審卷第六－十七頁）為證，並為上訴人所不爭，自堪信為真實；又被上訴人請
    求上訴人應給付所欠上開款項一百四十八萬五千二百五十一元本息，雖為上訴人
    所否認，並以前揭各情詞置辯，但查：上訴人抗辯因被上訴人交付之貨品品質不
    良，致其乾燥爐布機無法負荷而產生氣爆云云，已為被上訴人所否認，且其先稱
    因品質不良及運輪司機疏於注意，致儲存桶發生氣爆等語，與嗣後所謂因品質不
    良，造成乾燥爐布機無法負荷而產生氣爆云云，並不一致，況又未能舉證以實其
    說，而依其提出之郵局存證信函（均影本‧參見本院卷第一三－一四頁）亦無法
    證明被上訴人所交付之爐石粉有何品質不良致造成氣爆之情事，則其空言主張被
    上訴人交付之爐石粉品質不良云云，已非可信；又上訴人抗辯發生氣爆後，被上
    訴人自知理虧，屢次派員要求和解云云，亦為被上訴人所否認，而上訴人又未能
    舉證以實其說，亦非可信；再者，被上訴人請求上訴人給付之前開貨款，除其中
    一一、七五二元係八十六年十二月及八十七年二月之差額外，其餘均為八十七年
    七月－九月之金額，有被上訴人提出之前開出銷及沖帳明細、請款單（均影本）
    可稽，則若被上訴人所交付之爐石粉確有品質不良致造成氣爆之情事，何以上訴
    人於發生氣爆後仍繼續向被上訴人進貨？何況，上訴人於原審八十八年十月十九
    日言詞辯論期日曾由其訴訟代理人張芳茂代理與被上訴人成立訴訟上和解，同意
    於八十八年十一月十五日前給付被上訴人一百四十四萬五千二百五十一元（參見
    原審卷第三一頁），嗣因該訴訟代理人未具特別代理權又未能補正特別代理權致
    不生訴訟上和解之效力（參見原審卷第二一頁之後委任狀），則若上訴人廠房發
    生氣爆係導因於被上訴人所交付之爐石粉品質不良，何以輕易與被上訴人和解？
    足見上訴人抗辯因被上訴人所交付之爐石粉品質不良致造成氣爆云云，並非實情
    ，而不足信。
四、按買受人對於出賣人，有交付約定價金及受領標的物之義務，民法第三百六十七
    條定有明文；查上訴人於前開期間向被上訴人購買爐石粉，既尚欠被上訴人一百
    四十八萬五千二百五十一元，則被上訴人依買賣之法律關係，請求上訴人給付尚
    欠之上開貨款，自屬有據；上訴人抗辯其廠房發生氣爆係被上訴人所交付之爐石
    粉品質不良所致，既非可信，則其主張被上訴人應負損害賠償責任，即非可採，
    是其主張同時履行抗辯，而拒絕給付上開貨款，要難認為有據。
五、又按給付有確定期限者，債務人自期限屆滿時起，負遲延責任。給付無確定期限
    者，債務人於債權人得請求給付時，經其催告而未為給付，自受催告時起，負遲
    延責任。其經債權人起訴，或依督促程序送達支付命令者，與催告有同一之效力
    。八十八年四月二十一日修正公布而於八十九年五月五日施行前之民法第二百二
    十九條第一、二項分別定有明文；又遲延之債務，以支付金錢為標的者，債權人
    得請求依法定利率計算之遲延利息。但約定利率較高者，仍從其約定利率；而應
    付利息之債務，其利率未經約定，亦無法律可據者，週年利率為百分之五；亦為
    同法第二百三十三條第一項及第二百零三條所明定。查本件兩造訂立之《買賣合
    約書》第五條〔付款方式〕約定：「以乙方（即上訴人）提貨數量按月結帳，由
    甲方（即被上訴人）於隔月５日前開立發票向乙方請款，乙方所開立之期票以出
    貨月份三個月為上限。」，準此約定以觀，上訴人至遲應於出貨月份三個月內給
    付該月份之貨款，逾期即應負遲延責任，而本件被上訴人請求上訴人給付之貨款
    最後出貨之月份為八十七年九月，依上開約定，上訴人至遲應於八十七年十二月
    份給付上開貨款，而被上訴人減縮請求自原審起訴狀繕本送達上訴人之翌日起，
    按週年利率百分之五計算之利息（參見本院卷第四七頁），並未逾上開民法規定
    及兩造《買賣合約書》約定之範圍，自無不合；查被上訴人原審起訴狀繕本係於
    八十八年八月二十七日送達上訴人收受（參見原審卷第二０頁），則被上訴人請
    求上訴人自八十八年八月二十八日起至清償日止，按週年利率百分之五計算之利
    息，洵屬正當。
六、綜上所述，被上訴人依買賣之法律關係，請求上訴人應給付尚欠之貨款一百四十
    八萬五千二百五十一元，及減縮自八十八年八月二十八日起至清償日止，按週年
    利率百分之五計算之利息，洵屬正當；原審因而命上訴人於上開範圍內如數給付
    ，並依被上訴人之聲請，酌定相當之擔保金額為假執行之宣告，核無不合；上訴
    意旨猶執前詞指摘原判決不當，而聲明廢棄，為無理由，應予駁回。又被上訴人
    請求上訴人給付之遲延利息，既有減縮，則原判決所命上訴人給付之遲延利息，
    自應按其減縮之聲明更正如主文第二項所示。
七、據上論結，本件上訴為無理由，依民事訴訟法第四百四十九條第一項、第七十八
    條，判決如主文。
中      華      民      國    八十九    年      六      月    十三      日
                          臺灣高等法院臺南分院民事第四庭
~B1審判長法官  王  惠  一
~B2      法官  吳  上  康
~B3      法官  蘇  清  恭
右為正本係照原本作成。
上訴人如對本判決上訴，須於判決送達後二十日內向本院提出上訴狀（須附繕本一份
）；未表明上訴理由者，應於上訴後二十日內向本院提出理由書（須附繕本一份）。
中      華      民      國    八十九    年      六      月    十三      日
~B法院書記官  李  淑  華
【附記】：
民事訴訟法第四百六十六條之一：
I對於第二審判決上訴，上訴人應委任律師為訴訟代理人。但上訴人或其法定代理人
  具有律師資格者，不在此限。
II上訴人之配偶、三親等內之血親、二親等內之姻親，或上訴人為法人、中央或地方
  機關時，其所屬專任人員具有律師資格並經法院認為適當者，亦得為第三審訴訟代
  理人。


司法院資訊處製作；財團法人民間司法改革基金會備份。
